臺灣高等法院臺中分院民事裁定　　　　　96年度再易字第14號
再審聲請人　　戊○○
　　　　　　　丙○○
　　　　　　　丁○○
　　　　　　　乙○○
再審相對人　　南投縣竹山鎮農會
法定代理人　　甲○○
上列當事人間損害賠償事件，聲請人即再審原告對於民國96年1
月12日本院95年度再易字第79號確定裁定，聲請再審，本院裁定
如下：
    主  文
再審之聲請駁回。
再審聲請費用，由再審聲請人負擔。
    理  由
一、按再審之訴，應於三十日之不變期間內提起，民事訴訟法第
    500條第1項定有明文。次按對於第二審判決於上訴期間內提
    起上訴者，其上訴因不合法而被以裁定駁回時，在該裁定確
    定前，尚無從斷定上訴為不合法。因之，應於駁回上訴之裁
    定確定時，始知悉原判決確定（司法院院解字第三○○七號
    解釋參照），故對於該原判決提起再審之訴者，其提起再審
    之訴之不變期間，應自駁回上訴之裁定確定時起算，最高法
    院67年台抗字第495號著有判例。
二、本件再審聲請人聲明：(一)最高法院85年度台上字第659號判
    決、台中高分院85年度上更一字第33號、最高法院87年度台
    上字第639號裁定、本院87年度再易字第5號判決、89年度再
    易字第29號判決、90年度再易字第29號判決、91年度再易字
    第39號判決、91年度再易字第39號裁定、92年度再易字第24
    號裁定、93年度再易字第16號裁定、93年度再易字第72 號
    裁定、94年度再易字第80號裁定、95年度再易字第61號裁定
    、95年度再易字第79號裁定，應一併廢棄，以回復本院即台
    中高分院83年度上字第807號判決確定力。(二)再審相對人應
    同意再審聲請人就坐落南投縣竹山鎮○○段第658地號209平
    方公尺土地，重新建築RC造五層樓房使用。(三)前審訴訟第一
    、二、三審及再審之訴訟費用由再審相對人負擔。然查，本
    件再審聲請人就最高法院以85年台上字第659號廢棄發回，
    經本院以85年度上更(一)字第33號受理之兩造間請求同意房屋
    重建案件，向最高法院提起第三審上訴，經第三審法院以上
    訴不合法為由，以87年度台上字第639號裁定駁回在案，再
    審聲請人分別於87年4月15、16日收受該裁定，嗣再審聲請
    人依次以87年再易字第5號、89年再易字第29號、90年再易
    字第29號、91年再易字第39號、92年再易字第24號、93年再
    易字第16號、93年再易字第72號、94年再易字第80號、95年
    再易字第61號、95年度再易字第79號等裁判，提起再審之訴
    或聲請再審，除95年再易字第79號由再審聲請人分別於96年
    1 月24、26日收受送達裁定，距本件於96年2月26日聲請再
    審，尚未逾30日外，其餘均已逾30日法定期間（最高法院85
    年台上字第659號判決、87年台上字第639號裁定部分另移最
    高法院），此經本院調閱上開卷宗，審閱無誤。其就上開部
    分再提起再審之訴或聲請再審，自不合法，應予駁回。
三、再者，再審之訴，法院認無再審理由，判決駁回後，不得以
    同一事由，對於原確定判決或駁回再審之訴之確定判決，更
    行提起再審之訴；此規定於確定裁定亦準用之，民事訴訟法
    第498條之1、第507條分別定有明文。本件再審聲請人主張
    ：本院85年度上更一字第33號、87年度再易字第5號、89年
    度再易字第29號、90年度再易字第29號、91年度再易字第39
    號、92年再易字第24號、93年再易字第16號、93年再易字第
    72號、94年再易字第80號、95年度再易字第61號等裁判，均
    就已為確定判決所及之訴訟標的審理，而未依民事訴訟法第
    249條規定駁回，顯適用法規錯誤一節。已據其於上開再審
    案件中已迭次為相同之主張，稽諸上開說明，再審聲請人亦
    不得以相同理由對上開本院95年度再易字第61號裁定以前之
    案件聲請再審或提起再審之訴。其仍執前詞再對上開案件聲
    請再審或提起再審之訴，顯非合法。
四、至再審聲請人主張：本件訴訟標的之「同意重建」價額係新
    台幣（下同）170,544元，故本院83年度上字第807號判決是
    確定判決，本院95年度再易字第79號裁定理由中認該案非確
    定判決，有民事訴訟法第496條第1項第12款再審事由。且依
    民事訴訟費用法第4至15條（即新修正民事訴訟法第77條之1
    至之12）、民事訴訟法第466條第1項、398條第2項規定、48
    1條、444條、249條、477條、478條、498條、499條、最高
    法院32年度抗字第255號判例、司法院大法官會議釋字第135
    號解釋等，亦有民事訴訟法第496條第1項第1款適用法規顯
    有錯誤之再審理由云云。惟本院95年度再易字第79號確定裁
    定中已說明本院88年度再易字第17號裁定中已詳細確切說明
    本院83年度上字第807號判決，並非確定判決（見該裁定書
    理由第五項），故由最高法院以85年台上字第659號判決予
    以廢棄。本院91年度再易字第39號判決中亦就本案關於「請
    求同意重建」聲明之訴訟標的金額審認之過程、結果等並無
    錯誤，詳予論述，有調得之上開卷証可稽，再審聲請人仍誤
    解「確定判決」之意涵，而堅執前詞，謂有民事訴訟法第49
    6條第1項第1款、第12款之聲請再審理由，顯非有理。至再
    審聲請所一再引據之民事訴訟法第466條第1項、398條第2項
    、司法院大法官會議釋字第135號解釋等為再審理由，並未
    就原確定裁定究有何者合於上開法律、解釋之具体情形為表
    明，亦難認已合法表明聲請再審理由；況原確定裁定並無適
    用法規錯誤之情事。
五、按民事訴訟法第497條規定：「依同法第四百六十六條不得
    上訴於第三審法院之事件，除前條規定外，其經第二審確定
    之判決，如就足影響於判決之重要證物，漏未斟酌，亦得提
    起再審之訴」，該條條文所謂「重要證物漏未斟酌」，係指
    當事人在前訴訟程序已經提出，第二審確定判決漏未於判決
    理由中斟酌者而言。經查，本院95年度再易字第79號裁定理
    由第五項謂：查本院95年度再易字第61號裁定理由第三項，
    業已斟酌再審聲請人所提竹山鎮農會催繳租金，及聲請人繳
    交租金存証信函等證物，並認縱屬不定期間之基地租賃，除
    當事人間有永久存續之意思外，依契約之目的，探求當事人
    之真意，亦應解為租賃關係至該房屋不堪使用時消滅，是竹
    山鎮農會催繳租金、聲請人繳交租金存証信函等，並不足以
    影響原確定判決，有該裁判可稽。是本院95年度再易字第79
    號裁定，已就上開竹山鎮農會催繳函、聲請人繳交租金存証
    信函等証物為斟酌，揆諸上開說明，自無民事訴訟法第497
    條之再審理由至明。
六、本件事證已臻明確，再審聲請人其餘攻擊或防禦方法及所提
    證據，均與本院心證之形成，不生影響，爰不一一再加以論
    述，併此明。
七、據上論結，本件再審之聲請不合法，應予駁回，爰依民事訴
    訟法第507條、第502條第1項、第95條、第78條、第85條第1
    項前段，裁定如主文。
中　　華　　民　　國　　96　　年　　8 　　月　　22　　日
          民事第一庭    審判長法　官  吳 火 川
                              法　官  邱 森 樟
                              法　官  陳 繼 先
以上正本係照原本作成。
不得再抗告。
                              書記官  陳 三 軫
中　　華　　民　　國　　96　　年　　8 　　月　　22　　日
                                                      Ｍ
